【裁判字號】    90,上易,1257
【裁判日期】    901009
【裁判案由】    傷害等
【裁判全文】
臺灣高等法院臺南分院刑事判決            九十年度上易字第一二五七號  Ａ
      上  訴  人
      即  被  告  甲  ○  ○
右上訴人等因傷害等案件，不服臺灣臺南地方法院八十九年度易字第三００三號中華
民國九十年六月二十七日第一審判決（起訴案號：臺灣臺南地方法院檢察署八十九年
度偵字第一一二０五號），提起上訴，本院判決如左：
      主      文
原判決關於甲○○、丙○○被訴共同傷害部分，及丙○○定應執行刑部分均撤銷。
甲○○、丙○○被訴共同傷害部分均無罪。
其他上訴駁回。
      事      實
一、甲○○、丙○○係夫妻關係，而乙○○係甲○○之姊姊。甲○○因購買土地之事
    而與其姊姊乙○○發生糾紛，甲○○之父呂添進則亦因貸款之事而與乙○○發生
    爭執，甲○○、丙○○與呂添進乃於八十九年九月六日二十二時許，先後至臺南
    縣關廟鄉○○村○○路五三號乙○○住宅（無故侵入住宅罪部分未據告訴）與乙○○理論，丙○○一進門即出於毀損之故意而摔破損壞乙○○所有之茶壺、茶盤
    共約三十個，以助長聲勢，足以生損害於乙○○。
二、案經乙○○訴由臺南縣警察局歸仁分局報請臺灣臺南地方法院檢察署檢察官偵查
    起訴。
      理      由
壹、丙○○被訴毀損部分：
一、訊之上人即被告丙○○雖矢口否認有於前開時地摔毀告訴人乙○○所有之茶壺、
    茶盤等情，並辯稱：當時伊懷孕，不可能如此，且告訴人之茶壺、茶盤並無損壤
    三十個，而茶壺、茶盤更不可能每個約新臺幣一萬元云云。
二、經查，案發當時被告丙○○確有與告訴人彼此拉扯，並致告訴人家中置於桌上之
    物品（茶具）掉落地面而損壞等情，業據被告丙○○於警訊時所自承（詳八十九
    年九月八日警訊筆錄），雖伊於警訊時另供稱：「我下車後，看見公公與其女乙○○及乙○○丈夫的姐姐及其婆婆四人在家中拉扯．．．在這個過程中因沒有注
    意他家桌上是否有物品，以致茶具摔落地上．．．」等語（均詳八十九年九月八
    日警訊筆錄），然查，本件被告丙○○所毀損之茶具及茶盤多達約三十個，若真
    係拉扯間無意撞倒地上者，應不致有如此之多，顯見被告丙○○損壞前開茶具及
    茶盤當應係出於故意所為，是被告前開警訊所另供因沒有注意桌上是否有物品，
    以致茶具摔落地上等語云云，顯係飾卸刑責之詞，無足採信。此外，並有告訴人
    警訊及偵查時及本院審理時屢次指訴為證，及證人郭張秀琴於偵查中所為之證述
    足資參佐，本件已事證明確，被告丙○○之前開毀損犯行洵堪認定。
三、核被告丙○○所為，係觸犯上開規定之家庭暴力罪，而成立刑法第三百五十四條
    第一項傷害罪，應依法論科。
四、原審以被告丙○○罪證明確，因予適用刑法第三百五十四條、第四十一條第一項
    前段，罰金罰鍰提高標準條例第一條前段、第二條規定，並審酌被告丙○○犯罪
    之動機、目的、手段、所生危害、犯後態度等一切情狀，各量處有期徒刑三月，
    並均諭知如易科罰金以三百元折算一日之標準，以資懲儆。本院經核原判決認事
    用法，並無不合，被告丙○○上訴意旨猶執陳詞否認犯罪，為無理由，應予駁回
    。
貳、甲○○、丙○○被訴共同傷害部分：
一、公訴意旨另略以：甲○○、丙○○於八十九年九月六日二十二時許，至臺南縣關
    廟鄉○○村○○路五三號乙○○住宅（無故侵入住宅罪部分未據告訴），丙○○
    隨即與甲○○共同基於傷害人身體之犯意聯絡，先由丙○○以乙○○之子之玩具
    箱猛打乙○○之頭部，繼由甲○○以手抓住乙○○之頭髮，再由呂添進用腳踢乙○○之腳，並亦出手抓住乙○○之頭髮，三人合力毆打乙○○，致乙○○受有頭
    部外傷合併腦震盪之傷害，因認甲○○、丙○○共同涉有傷害之罪嫌云云。
二、按告訴人之告訴，本以使被告受刑事訴追為目的，故其陳述是否與事實相符，自
    應調查其他證據，以資審認，苟其所為攻擊之詞，尚有瑕疵，則在此瑕疵未予究
    明以前，即不能遽採為斷罪之基礎；又刑事訴訟法上所謂認定犯罪事實之證據，
    係指足以認定被告確有犯罪行為之積極證據而言，該項證據自須適合於被告犯罪
    事實之認定，始得採為斷罪資料，最高法院六十一年臺上字第三０九九號、二十
    九年上字第三一０五號判例足資參照。
三、公訴意旨認被告甲○○、丙○○二人有前開之傷害犯嫌，無非以前開之犯行，業
    據告訴人於警訊及偵查時指訴甚詳，並有證人即與告訴人同住之婆婆郭張秀琴於
    偵查中之證述，及告訴人所出具之診斷證明書一紙，為其所憑論據。
四、訊之上訴人即被告甲○○、丙○○均堅詞否認有前開傷害告訴人之行為，被告甲○○辯稱：伊並無打他，伊只是阻擋他而已，是伊父親（呂添進）打他的等語；
    被告丙○○則辯稱：當時是伊父親抓住告訴人之頭髮等語。
五、經查，案發當時於告訴人家中告訴人與告訴人之父呂添進及告訴人丈夫之姊姊、
    告訴人之婆婆等四人因爭執而發生拉扯等情，業據被告丙○○於警訊時供述詳盡
    （詳八十九年九月八日警訊筆錄），而被告甲○○亦於警訊時供稱：「．．．只
    因債務問題有發生拉扯．．．」「．．．那天因我父親呂添進．．．前往乙○○
    家中欲要打我姊乙○○．．．」等語（詳八十九年九月九日警訊筆錄），而證人
    呂添進則於警訊時證稱：「．．．我心有不甘才前往他（乙○○）家找他理論，
    並有出手抓他的頭髮，並用腳踢他的腳一下．．．」等語（詳八十九年九月二十
    二日警訊筆錄），甚至於原審審理時，呂添進亦自承：「．．．所以我就打她（
    乙○○），我抓她的頭髮，用手打她臉。」等語（詳九十年五月三十日訊問筆錄
    ）。綜觀上開供證之詞，並參酌告訴人所提出之診斷證明書，僅足認定事發當時
    證人呂添進確有出手毆打告訴人之行為，惟尚不足據以推斷被告甲○○、丙○○
    確有參與或出手毆打告訴人。
六、案發當時證人呂添進確有出手毆打告訴人之行為，已詳述於前，而告訴人雖屢指
    訴被告甲○○、丙○○二人於事發當時出手毆打伊成傷等情，然於歷次之偵、審
    中，告訴人對於遭證人呂添進出手毆打等情，始終隻字未提，甚至於原審及本院
    審理時明確陳稱伊父親未出手打他等語（詳原審九十年五月二十一日審理筆錄，
    及本院九十年九月十四日審理筆錄），顯見告訴人所陳，係受其父呂添進責打，
    心有未甘，又不能對長輩不敬，不敢告訴，是告訴人所指訴之情節，是否屬實，
    當非無疑。
七、又證人即告訴人之婆婆郭張秀琴於原審審理時既自承案發當時伊在場（詳原審九
    十年五月三十日審理筆錄），且伊於偵查時亦證稱：「八十九年九月六日下午十
    時，被告二人來到我家，一進門就打破家具、茶壺，還聯手毆打乙○○。」等語
    （詳八十九年十月十二日偵查筆錄）。然證人郭張秀琴於原審審理時復另證稱：
    「他（呂添進）進去後有沒有打他（告訴人）我不知道，我沒有看到，但我有看
    到被告二人有打告訴人。」等語（詳原審九十年五月三十日訊問筆錄），則伊既
    於事發當時在場，何以對於呂添進有無出手毆打告訴人等情伊不清楚？另據證人
    郭張秀琴前開證述，顯見事發當時呂添進曾進入屋內，然此卻與告訴人於原審審
    理時證稱：「．．．我爸爸當天人在外面，並沒有打我．．．」（詳原審九十年
    五月三十日訊問筆錄）等情不符，是前開證人郭張秀琴之證述，應係基於婆媳親
    誼而附和告訴人所為，顯有嚴重瑕疵，尚不足作為不利於被告甲○○、丙○○等
    人之證據。
八、綜上所述，本件告訴人之指訴顯對實情有所隱瞞，而證人郭張秀琴係告訴人之婆
    婆，證言亦存有嚴重瑕疵，尚不足作為不利於被告之證據，此外，復查無其他事
    證足證被告二人確有公訴意旨所載之犯行，此部分尚屬不證明被告犯罪，原審疏
    未詳查，遽認被告二人有共同傷害犯行，容有未洽。被告二人上訴意旨，執此指
    摘原判決之不當，為有理由，自應由本院將原判決撤銷，另為被告甲○○、丙○○二人無罪判決之諭知。
據上論斷，應依刑事訴訟法第三百六十八條、第三百六十九條第一項前段、第三百六
十四條、第三百零一條第一項，判決如主文。
本案經檢察官曾顯智到庭執行職務。
中    華    民    國      九十      年      十      月  九        日
                                  臺灣高等法院臺南分院刑事第五庭
                                      審判長法官  茆    臺    雲
                                            法官  董    武    全
                                            法官  李    文    福
右正本證明與原本無異。
不得上訴。
                                      法院書記官  李    良    倩
中    華    民    國      九十      年      十      月       十一       日
附錄本案論罪科刑法條全文：
刑法第三百五十四條：
毀棄、損壞前二條以外之他人之物，或令致不堪用，足以生損害於公眾或他人者，處
二年以下有期徒刑、拘役或五百元以下罰金。


司法院資訊處製作；財團法人民間司法改革基金會備份。
